臺灣雲林地方法院民事簡易判決
110年度簡字第134號
原      告  林芳慶  
被      告  林聖博  



訴訟代理人  林義淵  
            戴靖儒  
上列當事人間請求損害賠償事件，原告提起刑事附帶民事訴訟，
由本院刑事法庭裁定移送前來（110年度交附民字第56號），本
院於民國110年11月23日言詞辯論終結，判決如下:
    主    文
被告應給付原告新臺幣伍拾柒萬壹仟肆佰伍拾玖元，及自民國一
百一十九年四月十三日起至清償日止，按週年利率百分之五計算
之利息。
原告其餘之訴駁回。
訴訟費用由被告負擔五分之二，餘由原告負擔。
本判決原告勝訴部分，於原告以新臺幣壹拾玖萬元供擔保後，得
假執行。但被告得預供擔保新臺幣伍拾柒萬壹仟肆佰伍拾玖元，
免為假執行。
原告其餘假執行之聲請駁回。
    事實及理由
一、原告主張:
㈠、被告於民國109年2月8日上午11時12分許駕駛車牌號碼0000-0
    0號自用小客車（下稱肇事車輛），沿雲林縣東勢鄉同安村
    產業道路（東西向）由西往東方向行駛，行經TSB73號電線
    桿旁之無號誌交岔路口（下稱系爭交岔路口）時，本應注意
    行經無號誌交岔路口時，須減速慢行，作隨時停車之準備、
    左方車須暫停禮讓右方車先行；而依當時天候晴朗、日間有
    自然光線、無障礙物視距良好，客觀上並無不能注意之情事
    ；適原告駕駛車牌號碼000-0000號自小客車（下稱系爭車輛
    ），沿雲林縣東勢鄉同安村產業道路（南北向）由南往北方
    向行駛，於行經系爭交岔路口時，遭肇事車輛車前保險桿撞
    擊系爭車輛之左側後門，導致原告所駕系爭車輛遭撞翻倒地
    （下稱本件車禍），原告因而受有頭部創傷併顱底骨折、頸
    部創傷及創傷後症候群（失眠）等傷害，經本院以109年度
    交易字第509 號刑事（下或稱本件刑事）判處被告犯過失傷
    害罪刑確定。
㈡、被告因上開駕駛上過失，不法侵害原告受有上開傷害與系爭
    車輛毀損之損害，被告應依民法第184條、第191條之2前段
　　、第193條、第195條及第196條規定負損害賠償責任。茲臚
    列原告所受損害如下:
　⒈醫療費用新台幣（下同）11,761元:原告因本件車禍中受有頭
    部創傷併顱底骨折、頸椎創傷、肩頸活動（右45，左30，上
    45，下45）受限宜休養一年等傷害，而受有支出相關醫療費
    用11,761元。
　⒉看護費用198,000元：原告遭受被告傷害行為後，於109年2月
    8日起在醫院追蹤治療，依賴照護需要聘僱看護工，日常需
    要人照料，聘僱看護工每日22,000元合計3個月90天，共計1
    98,000元。
  ⒊交通車費11萬元:原告至醫院就醫或轉診院之費用，自車禍起
    先至國立臺灣大學醫學院附設醫院雲林分院（下稱台大雲林
    分院）後即轉至臺中榮民總醫院（下稱台中榮總）就診，分
    別自雲林縣崙背鄉住處至台中榮總來回19次（單次來回4千
    元，計76,000元）、崙背鄉住處至四湖鄉元氣堂中醫診所來
    回10次（單次來回3千元，計3萬元）、崙背鄉住處至虎尾農
    會附設診所來回2次（單次來回2千元，計4千元），合計11
    萬元。
　⒋汽車拖吊費用:3千元。
　⒌汽車毀壞修理費：27萬元。
　⒍喪失勞動能力之損害賠償504,000元：原告原本從事畜牧場二
    場為專職管理員，於車禍受傷後，經台中榮總病症證明休養
    一年，期間全部喪失工作能力，不能從事其原來工作，依被
    告每月平均42,000元薪資計算12月，請求賠償504,000元。
  ⒎精神慰撫金：原告原本將近步入耳順之年，曾經畜牧養雞輝
    煌，仍有大好前程，因車禍身體狀況不如往常，其身心靈遭
    受極大痛苦，為原告之病痛波及家屬造成重大衝擊，苦其持
    續支援性之照護，其痛苦巨深，故請求精神慰撫金50萬元。
㈢、並聲明:
  ⒈被告應賠償原告1,590,761元，並自起訴狀繕本送達之翌日起
    至清償日止，按年利率5%計算之利息。 
  ⒉前項判決請准供擔保宣告假執行。
  ⒊訴訟費用由被告負擔。　　
二、被告答辯:
㈠、依車輛行車事故鑑定報告，行經無號誌交岔路口，被告為左
    方車應禮讓右方車先行，為肇事主因，原告行經無號誌交岔
    路口，未減速慢行，作隨時停車之準備，為肇事次因，對於
    交通事故責任，應依照行車事故鑑定報告為主。
㈡、就原告主張所受損害，答辯如下:
  ⒈醫療費用11,761元：依照醫療收據憑證，不爭執。
　⒉看護費用198,000元:診斷書載明需【專人照顧三個月】，應
    依實際受傷情形及實際看護情形為主，因此看護費用同意36
　　,000元，其餘爭執。
  ⒊交通車資11萬元：回診或醫院就診，應依照同縣市同級醫院
　　，賠付交通車資，跨縣市治療所衍生之交通車資，較不合理
　　。從原告住家雲林縣崙背鄉豐榮村至台大雲林分院虎尾院區
　　，依台灣大車隊交通車資網計算約為5百元，以此為計算較
    為合理，故爭執。
  ⒋汽車拖吊費用3千元:依收據，不爭執。
  ⒌汽車毀損修理費27萬元:修理費27萬元不爭執，但零件費用應
    依車齡折舊。 
  ⒍喪失勞動能力之損害賠償504,000元:勞動能力之減損，應提
    供醫院診斷書鑑定是否存在失能(殘廢)，依中樞神經系統機
    能是否有遺存障害，始能認定，若無診斷證明書認定並不會
    產生勞動力減損之情形，故不同意，全部爭執。
  ⒎精神撫慰金50萬元:依其診斷書傷勢、年齡及經濟能力等情考
    量，被告家庭經濟狀況普通，其資力無法負擔，原告請求之
    金額實在過高，但仍願負擔3萬元，其餘部分爭執。　　
㈢、並聲明:原告之訴駁回。訴訟費用由原告負擔。　
三、兩造爭執及不爭執事項:
㈠、不爭執事項:
  ⒈雙方有發生如本件刑事判決犯罪事實欄所在的交通事故（即
    本件車禍），並導致原告受有該判決所載之傷害。
　⒉被告對於本件車禍之發生有過失。　　
　⒊被告對於原告因本件車禍支出醫療費用11,761元、拖吊費用3
    千元、汽車毀損修理費27,000元不爭執。
  ⒋原告已經請領強制汽車責任保險金58,190元。
㈡、爭執事項：　　
  ⒈雙方於本件車禍之過失比例為何？
  ⒉原告所受看護費用、喪失勞動能力及慰撫金之損害金額多少
    ？
　⒊系爭車輛因本件車禍毀損所生修復費用之折舊應該多少？　
四、得心證之理由:
㈠、原告主張兩造有發生本件車禍，致原告受有頭部創傷併顱底
    骨折、頸部創傷及創傷後症候群（失眠）等傷害，以及系爭
    車輛毀損之財產上損害。且被告因前揭過失行為，經本院刑
    事法庭以本件刑事判決判處被告犯過失傷害罪刑確定等情，
    為被告所不爭執，並有本件刑事判決、兩造於本件刑事之偵
    審筆錄、道路交通事故現場圖、道路交通事故調查表㈠、㈡、
    當事人酒精測定紀錄表、現場照片16張、道路交通事故肇事
    人自首情形紀錄表、台中榮總109年6月9日診斷證明書、109
    年9月15日診斷證明書及110年3月23日診斷證明書、賴鵬飛
    中醫診所109年6月29日診斷證明書及110年2月20日回函、元
    氣堂中醫診所109年9月18日診斷證明書及110年2月22日診斷
    證明書、虎尾鎮農會附設診所109年9月21日診斷證明書、檢
    察官勘驗筆錄、交通部公路總局嘉義區監理所109年11月27
    日嘉監鑑字第1090237446號函檢送嘉雲區0000000案鑑定意
    見書（下稱系爭鑑定意見書）、交通部公路總局車輛行車事
    故鑑定覆議會0000000案覆議意見書（下稱系爭覆議意見書
    ）等件影本附卷可參（臺灣雲林地方檢察署109年度偵字第5
    817號偵查卷【下稱偵查卷】第9-15、21-28、33-43、47、5
    3-67、109、119-123、129、132-134頁，本件刑事卷第31-3
    3、51-53、69-73、125、133-141、145-152、175-179頁，
    本院110年度交附民字第56號卷【下稱附民卷】第7-12、15
    、18頁，本院卷第15-19頁），足信屬實。
㈡、按因故意或過失，不法侵害他人之權利者，負損害賠償責任
　　。汽車、機車或其他非依軌道行駛之動力車輛，在使用中加
    損害於他人者，駕駛人應賠償因此所生之損害。但於防止損
    害之發生，已盡相當之注意者，不在此限。又不法侵害他人
    之身體或健康者，對於被害人因此喪失或減少勞動能力或增
    加生活上之需要時，應負損害賠償責任。不法侵害他人之身
    體、健康者，被害人雖非財產上之損害，亦得請求賠償相當
    之金額。不法毀損他人之物者，被害人得請求賠償其物因毀
    損所減少之價額，民法第184條第1項前段、第191條之2、第
    193條第1項、第195條第1項前段及第196條分別定有明文。
    查被告駕車行經系爭無號誌交岔路口時，疏於注意，未能減
    速慢行，作隨時停車之準備及違反左方車須暫停禮讓右方車
    先行之義務，致發生本件車禍，導致原告受有上開傷害及財
    產上損害，為在汽車使用中加損害於他人，且被告未能證明
    其於防止損害之發生，已盡相當之注意，為因過失不法侵害
    原告之權利，應依上開規定，賠償原告因此所受之損害。因
    此，原告本於上開規定請求被告負損害賠償責任，於法有據
　　。
㈢、惟按負損害賠償責任者，除法律另有規定或契約另有訂定外
　　，應回復他方損害發生前之原狀。第一項情形，債權人得請
    求支付回復原狀所必要之費用，以代回復原狀。損害賠償，
    除法律另有規定或契約另有訂定外，應以填補債權人所受損
    害及所失利益為限，同法第213條第1、3項及第216條第1項
    亦有明文規定。即損害賠償，請求支付回復原狀所必要之費
    用，以代回復原狀者，應以必要者為限。茲依上開規定，逐
    項審酌原告所請求之各項損害賠償金額有無理由如下:　　
  ⒈醫療費用11,761元部分:原告主張其因本件車禍受傷被送至台
    大雲林分院就醫，診斷後拿藥回家休息，有狀況再就醫，隔
    二、三天家人發現臉部有瘀青，就緊急叫計程車送台中榮總
    就醫，有作全身檢查及電腦斷層，發現顱內有出血，那時候
    沒有住院，只有拿藥後回家休息觀察，自109年2月13日至10
    9年7月21日期間計支付醫療費用11,761元，業據其提出台中
    榮總門診繳費證明及美德耐股份有限公司台中榮總門市部統
    一發票、元氣堂中醫診所明細收據正式收據等為證（附民卷
    第14、16、23-42頁），且為被告所不爭執，是原告此部分
    請求為有理由。
　⒉看護費用198,000元部分:原告主張遭受被告傷害行為後，於1
    09年2月8日起在醫院追蹤治療，依賴照護需要聘僱看護工，
    日常需要人照料，聘僱看護工每日22,000元合計3個月90天
    ，共計198,000元等語，並提出台中榮總診斷證明書3紙及10
    9年5月7日估價單1紙為憑（附民卷第9-11、43頁）。惟被告
    僅同意其中36,000元部分等語。本院審酌原告所提出之上開
    看護費用單據為估價單，並非正式收據，且未載明出具者之
    姓名，可見原告並非有實際支出上開費用。且上開台中榮總
    診斷證明書醫師囑言係記載:「…自109年2月13日本科門診接
    受檢查及藥物治療至今。自今日起宜至少再休養及接受復健
    三個月，不宜劇烈運動或搬運重物。患者症狀影響日常生活
    ，宜專人照顧三個月…」等語（警卷第13頁，附民卷第9-11
    頁）；並參酌原告受傷之部位、程度，非完全不能自理生活
    ，本院衡酌原告所受上開傷害情節，認僅需2個月之半日看
    護為可採。依半日看護收費標準每日1,300元計算，原告因
    本件車禍所受看護費用之損害應為78,000元（計算式:1,300
    ×60=78,000），原告超過部分之請求，不予准許。
  ⒊交通車資11萬元:原告主張其至醫院就醫或轉診院之費用，自
    車禍起先至台大雲林分院後即轉至台中榮總就診，分別自雲
    林縣崙背鄉住處至台中榮總來回19次（單次來回4千元，計7
    6,000元）、崙背鄉住處至四湖鄉元氣堂中醫診所來回10次
    （單次來回3千元，計3萬元）、崙背鄉住處至虎尾農會附設
    診所來回2次（單次來回2千元，計4千元），合計11萬元等
    語，並提出交通費用證明書1紙為憑（附民卷第44頁）。被
    告雖抗辯應依照同縣市同級醫院賠付交通車資，跨縣市治療
    所衍生之交通車資較不合理。惟本院考量原告就醫、復健時
    間，且原告既實際前往台中榮總就診，認應以實際支出之計
    程車車資計算為宜。又原告自崙背鄉住處至台中榮總就醫計
    16次，車資依網路大都會車資估價單趟為1,615元，費用合
    計61,370元（計算式:1,615×2×19=61,370）；自崙背鄉住處
    至虎尾農會附設診所就醫計2次，車資依網路大都會車資估
    價單趟為540元，費用合計2,160元（計算:540×2×2=2,160
　　）；自崙背鄉住處至四湖鄉元氣堂中醫診所就醫計6次，車
    資依網路大都會車資估價單趟為595元，費用合計7,140元（
　　計算式:595×2×6=7,140），因而原告就醫所增加交通生活費
    用之損失於70,670元（計算式:61,370+2,160+7,140=70,670
　　）範圍內為有理由，超過部分之請求，應不予准許。
　⒋汽車拖吊費用3千元:原告主張上開費用之支出，業據其提出
    吉通汽車拖吊服務簽認單1紙為證（附民卷第45頁），且為
    被告不爭執，應予准許。
　⒌汽車毀損修理費27萬元:原告主張系爭車輛因本件車禍毀損計
    支出修復費用27萬元，業據提出興賓汽車修復中心（興賓企
    業社）出具之修理費用評估單、系爭車輛之受損照片等為證
    （附民卷第46-53頁）。且原告有支出上開修理費用乙情
　　，為被告所不爭執，僅抗辯其中更換零件費用應予折舊等語
　　，足信屬實。按依行政院所頒「固定資產耐用年數表」及「
　　固定資產折舊率表」之規定，自用小客車之耐用年數為5年
　　，依定率遞減法每年折舊千分之369 ，超過5年後殘值為原
    車價之10%，不予繼續折舊。查系爭車輛係於2014年（即103
    年）2月出廠，有車籍資訊系統車輛詳細資料列印附於偵查
    卷（第75頁）可參，距本件車禍發生日即109年2月8日有9年
    1月，其使用年數已超過5年之耐用年數;而依上開修理費用
    評估單所示，所列工資部分（含拆裝、切割、焊接、烤漆等
　　）合計為120,700元，因此零件部分應為149,300元（計算式
　　:270,000-120,700=149,300）。故系爭車輛之維修零件費用
    應以原價之10%即14,930元認列（計算式:149,300×10%=14,9
　　30），是原告得請求被告賠償之系爭車輛修復費用，應係折
    舊後之零件費用14,930元，加上其餘非屬零件之工資部分12
　　0,700元，合計為135,630元（計算式:14,930+120,700=135,
　　630），超過部分，為無理由。
　⒍喪失勞動能力之損害504,000元部分:原告主張原本從事畜牧
    場二場為專職管理員，於車禍受傷後，經台中榮總病症證明
    休養一年，期間全部喪失工作處力，不能從事其原來工作，
    依被告每月平均42,000元薪資計算12月，請求賠償504,000
    元等情，雖據提出台中榮總109年9月15日診斷證明書、畜牧
    場登記證書影本2紙為憑（附民卷第9、19-20頁）。然為被
    告所否認，而原告所提出之畜牧場登記證書，尚無法證明其
    每月之平均薪資為42,000元，且原告於本件刑事審理中自陳
    營業額不固定，無法計算等語（本院刑事卷第149頁）。況
    依台中榮總110年2月25日診斷證明書記載「處置意見:患者
　　…。不宜劇烈運動，不宜負重及搬運重物。頸椎創傷、肩頸
    活動受限、頸部活動（右45，左30，上45，下45度」受限宜
    休養三個月。」等語，可見並未喪失勞動能力，且原告亦自
    陳其意思清楚等語。則原告雖無法負重等，但非不得僱請一
    般工人依其指示經營牧場，故其所受喪動能力之損失，應以
    其一年不能負重之期間及每月基本工資24,000元計算共288,
　　000元（計算式:12x24,000=288,000）為可採，原告超過部
    分之請求，礙難准許。
　⒎精神撫慰金50萬元部分:查一般人受有身體上之傷害，均會產
    生精神上之痛苦。因此，原告主張其因本件車禍受傷，受有
    非財產（精神）上之損害，足以採信。爰審酌兩造於本件車
    禍之行為情節、原告所受之傷害、治療，與兩造之年齡、學
    歷、工作及有如卷附資料所示之社會經濟、身分、地位等一
    切情狀，認原告所受精神上之損害以20萬元為適當，原告超
    過部分之主張，為無理由。
　⒏綜上所述，原告因本件車禍共受有787,061元之損害（計算式
    :11,761+78,000+70,670+3,000+135,630+288,000+200,00
　　0 =787,061）。原告超過上開部分之主張，為無理由。
㈣、次按損害之發生或擴大，被害人與有過失者，法院得減輕賠
    償金額，或免除之，民法第217條第1項定有明文。查本件車
    禍係發生在無號誌之交岔路口，未劃分幹、支線道，且線道
    數相同，其中東西向道路寬為5.9公尺，南北向道路寬為6.4
    公尺，本件車禍發生後，被告所駕肇事車輛仍在系爭交岔路
    口，距離通過路口（東西向）處約有1公尺，而被告所駕系
    爭車輛翻覆在距離系爭交岔路口（南北向）約有11公尺處;
    且本件車禍之發生，係因為被告所駕肇事車輛車頭撞擊原告
    所駕系爭車輛之左後側而發生等情，有本件車禍之道路交通
    事故現場圖暨調查報告表㈠、㈡、現場暨肇事車輛照片可參（
    偵查卷第16-18、26-33頁）。原告主張本件車禍之發生，係
    被告駕駛肇事車輛，於行經無號誌之上開交岔路口，左方車
    未暫停讓右方車先行，即貿然直行撞擊原告所駕駛已過半路
    口之系爭車輛乙情，雖足採信。惟按汽車行經無號誌之交岔
    路口，應減速慢行，作隨時停車之準備，道路交通安全規則
    第93條第1項第2款定有明文。而系爭交岔路口僅約6公尺寬
    ，以時速50公里計算，通過上開交岔路口不足1秒（計算式:
    【50x1000】÷【1x60x60】=13.89），不足一般人之反應距
    離，故原告尚難以其所駕系爭車輛已過路口之一半，即逕主
    張其無過失。且由被告所駕駛肇事車輛之行車紀錄器錄影畫
    面顯示，於3分10秒至3分59秒時，肇事車輛自公路左轉進入
    同安村產業道路持續往東行駛、於3分59秒時，系爭車輛出
    現在畫面右方，兩車均未減速、於4分0秒時，肇事車輛車頭
    撞擊系爭車輛左側等情，此有檢察官當庭勘驗筆錄可參（
　　偵查卷第60頁）。可見雙方車行至系爭交岔路口時均未減速
    外，原告車速亦高於被告車速，致發生本件車禍，自與有過
    失。因此，本件車禍之發生，係被告駕駛肇事車輛，行經無
    號誌交岔路口，左方車未暫停讓右方車先行，應負主要之過
    失責任；而原告駕駛系爭車輛，行經無號誌交岔路口，未減
    速慢行，作隨時停車之準備，應負次要之過失責任，應足認
    定。而系爭鑑定意見書、系爭覆議意見書均同此認定，有系
    爭鑑定書、覆議意見書附卷可參（偵查卷第132-134頁，本
    件刑事卷第141-144頁）。本院審酌兩造於本件車禍發生之
    上開過失情節，認原告應自負20%之過失責任、被告負80%之
    過失責任為相當。依此計算，被告應賠償原告因本件車禍所
    受之損害為629,649元（計算式:787,061×20%=629,648.8，
    元以下四捨五入）。
㈤、又按保險人依本法規定所為之保險給付，視為被保險人損害
    賠償金額之一部分；被保險人受賠償請求時，得扣除之，強
    制汽車責任保險法第32條定有明文。而原告因本件車禍事故
    已受領強制汽車責任保險理賠金58,190元，為兩造所不爭執
    。因此，原告得請求被告賠償之金額，應扣除其上開已受領
    之保險金，依此計算，原告得請求被告賠償之損害為571,
　　459元（計算式:629,649-58,190=571,459 ）。
㈥、末按負損害賠償責任者，因回復原狀而應給付金錢者，自損
    害發生時起，加給利息。應付利息之債務，其利率未經約定
    ，亦無法律可據者，週年利率為5%，民法第213條第2項及第
    203條分別定有明文。據此，原告就被告應給付之金額，請
    求被告自刑事附帶民事起訴狀繕本送達翌日即110年4月13日
    起至清償日止，按週年利率5%計算之利息，於法有據。
㈦、從而，原告本於侵權行為之法律關係，請求被告給付571,459
    元，及自110年4月13日起至清償日止，按年息5%計算之利息
    ，為有理由，應予准許。原告超過上開範圍之請求，為無理
    由，應予駁回。　　
五、原告陳明願供擔保，請求宣告假執行。於原告勝訴部分，核
    無不合，爰酌定相當之擔保金額，予以准許。並依民事訴訟
    法第392條第2項規定，依職權宣告被告得預供擔保而免為假
    執行。至於原告敗訴部分，其假執行之聲請，已失所附麗，
    應併予駁回。
六、結論：本件原告之訴為有一部理由、一部無理由，爰判決如
    主文。
中    華    民    國   110    年    12    月    14    日
                  民事簡易庭    法  官  黃一馨

以上正本係照原本作成
如對本判決上訴，須於判決送達後廿日內向本院提出上訴狀。如
委任律師提起上訴者，應一併繳納上訴審裁判費。
中　　華　　民　　國　　110 　年　　12　　月　　14　　日
                                書記官　鄭夙惠